【裁判字號】    99,保險,77
【裁判日期】    990907
【裁判案由】    給付保險金
【裁判全文】
臺灣臺北地方法院民事裁定              99年度保險字第77號
原      告  郭怡辰
訴訟代理人  梁淑華律師
訴訟代理人  許峰源律師
被      告  南山人壽保險股份有限公司
法定代理人  謝仕榮
被      告  新光產物保險股份有限公司
法定代理人  吳昕紘
被      告  全球人壽保險股份有限公司
法定代理人  劉先覺
被      告  臺灣人壽保險股份有限公司
法定代理人  朱炳昱
被      告  中國人壽保險股份有限公司
法定代理人  王銘陽
被      告  台壽保產物保險股份有限公司
法定代理人  高瑞華
上列當事人間給付保險金事件，本院裁定如下：
    主  文
本件移送臺灣臺南地方法院。
    理  由
一、按訴訟之全部或一部，法院認為無管轄權者，依原告聲請或
    依職權以裁定移送其管轄法院，民事訴訟法第28條第1項定
    有明文。次按當事人就關於一定法律關係而生之訴訟，得以
    合意定第一審管轄法院，惟於民事訴訟法定有專屬管轄之訴
    訟，不適用之，此觀於民事訴訟法第24條第1項、第26條之
    規定自明。故除專屬管轄外，因雙方當事人之合意，使本無
    管轄權之法院因而有管轄權，本有管轄權之法院即喪失管轄
    權，合意管轄一經約定，原告即應向合意管轄之法院起訴，
    不得向他法院起訴。從而，當事人以合意定第一審管轄法院
    者，如具備上開法定要件，當事人及法院均應受其拘束，關
    於合意管轄之規定，除專屬管轄外，得排斥其他審判籍而優
    先適用。
二、原告郭怡辰以與被告南山人壽保險股份有限公司所簽訂保單
    號碼「Ｚ000000000」及「TI00000000」、與新光產物保險股
    份有限公司所簽訂保單號碼「130594ASPW103520」、與全球
    人壽保險股份有限公司所簽訂保單號碼「GB27RA2459」、臺
    灣人壽保險股份有限公司所簽訂保單號碼「0000000000」、
    英商保誠人壽保險股份有限公司所簽訂保單號碼「3VGA0002
    02」、國華產物保險股份有限公司所簽訂保單號碼「94PA50
    4953」之保險契約要保人及被保險人，向本院起訴請求給付
    保險金。惟原告與被告約定如因該保險契約涉訟時，以要保
    人住所所在地地方法院為第一審管轄法院，有卷附之上開「
    Ｚ000000000」保險單所附南山人壽新康祥終身壽險第31 條
    、TI00000000保險單基本條款第22條、「130594ASPW103520
    」保單所附團體傷害保險保單條款第31條、「GB27RA2459」
    保單所附團體傷害保險保單條款第29條、「000000 0000」
    保單所附台壽旅行平安保險保險保單條款第21條、「3VGA00
    0202」保險單所附保誠團體意外傷害保險保單條款第30條、
    「94PA504953」所附國華產物個人傷害保險條款第25條條文
    在卷可稽，並為原告所不爭，則此一合意管轄應為排他性之
    合意管轄，亦即應優先於其餘民事訴訟法管轄之規定。而原
    告之住所設在臺灣省臺南市○○區○○里○○○鄰○○街１４
    號，復有其戶役政查詢資料附卷可參，是本件應由臺灣台南
    地方法院管轄。次就證據調查便利性及訴訟經濟而言，被告
    等函覆原告以系爭事故已罹時效、無從認定持續治療且殘廢
    無法認定為條款約定之意外傷害所致為由而拒絕理賠，顯見
    兩造對於是否該當於保險事故發生亦生爭議，自有於訴訟中
    調查原告事發當時於台南市之治療狀況（見原告所提其健保
    紀錄影本）之必要，基此更應由調查證據較為便捷之臺灣台
    南地方法院管轄。原告並未舉證證明兩造間之管轄合意為併
    存管轄合意，並無排他之意，主張被告住所地管轄法院亦有
    管轄權云云，自不足採。玆原告向無管轄權之本院起訴，顯
    係違誤，爰依職權將本件移送於該管法院。
三、依民事訴訟法第28條第1項，裁定如主文。
中    華    民    國    99    年    9     月    7     日
                  民事第七庭    法  官  吳定亞
以上正本係照原本作成。
如對本裁定抗告須於裁定送達後10日內向本院提出抗告狀，並繳
納抗告費新臺幣1,000元。
中    華    民    國    99    年    9     月    7     日
                                書記官  張婕妤

司法院資訊處製作；財團法人民間司法改革基金會備份。
